【裁判字號】    98,竹簡,192
【裁判日期】    990423
【裁判案由】    損害賠償
【裁判全文】
臺灣新竹地方法院民事簡易判決         98年度竹簡字第192號
原      告  乙○○
被      告  丙○○
被      告  新竹汽車客運股份有限公司
法定代理人  甲○○
上二人共同
訴訟代理人  劉明鏡律師
上列當事人間請求損害賠償事件，本院於民國99年4月9日言詞辯
論終結，判決如下：
    主      文
被告應連帶給付原告新臺幣壹萬肆仟肆佰柒拾陸元，及被告丙○
○自民國九十五年三月三十一日起，被告新竹汽車客運股份有限
公司自民國九十五年五月二十五日起，均至清償日止，按年息百
分之五計算之利息。
原告其餘之訴駁回。
訴訟費用新臺幣壹仟元，由被告連帶負擔百分之三，餘由原告負
擔。
本判決第一項得假執行。但被告以新臺幣壹萬肆仟肆佰柒拾陸元
為原告預供擔保，得免為假執行。
    事實及理由
壹、程序事項
    按訴狀送達後，原告不得將原訴變更或追加他訴。但請求之
    基礎事實同一、擴張或減縮應受判決事項之聲明者，不在此
    限，民事訴訟法第255條第1項第2款、第3款定有明文。本件
    原告起訴時原請求被告應給付新臺幣（下同）30萬元及自起
    訴狀繕本送達之翌日起至清償日止，按年息百分之5計算之
    利息，嗣於民國96年9月25日、96年10月7日追加訴之聲明狀
    及99年1月11日言詞辯論期日變更請求本金為476,248元，係
    擴張應受判決事項之聲明且其請求之基礎事實為同一車禍事
    故，核與上開規定相符，自應准許。
貳、實體事項
一、原告主張：
(一)被告丙○○為被告新竹汽車客運股份有限公司之司機，以駕
    駛為業務。被告丙○○於94年4月22日18時30分許，駕駛車
    號FK-345號公車（下稱本件公車），沿新竹市○○街由東往
    西方向行駛，途經東門街、民族路口遇紅燈而暫停。適原告
    騎乘車號HSV-839號重型機車搭載其子古峻嘉（91年1月31日
    生）在該公車前方暫停等待綠燈號誌。被告丙○○本應注意
    該路口交通繁忙，併排停車及違規右轉之車輛甚多，機車常
    需往左偏始能行駛，且更需注意市區機車多，需與同方向之
    機車保持相當之安全間隔，以防止發生碰撞之危險。然其未
    注意採取保持安全間隔之措施，且無其他不能注意之情事，
    於交通號誌顯示綠燈通過民族路口時，未注意其右前方原告
    之機車往左偏，貿然駕車前進，致其車頭右前方與黃應捷之
    機車左後方發生擦撞，再擦撞原告之左半邊身軀，致原告機
    車左後方燈罩破裂、左車體刮傷、左煞車手把彎曲變形、左
    後照鏡斷裂，原告受有頭部外傷、左臀部挫傷、胸部拉傷、
    左腳踝挫傷及腦震盪後徵候群等傷害；古峻嘉則受有頭部外
    傷。
(二)被告丙○○所駕駛的公車為被告公司所有，且為被告公司僱
    用之員工，車禍當時正執行載客業務，被告丙○○態度惡劣
    、不守交通規則，且未依被告公司之應對方式處理車禍事宜
    ，表示被告公司用人不當、管理無章，致原告蒙受身體、心
    理及財產上損失，依法被告公司應與被告丙○○負連帶賠償
    責任。
(三)請求各項金額如下：
  1.原告之醫療費用：原告因上開車禍全身多處受傷，合併各種
    後遺症，如：頸椎及腰椎挫傷、頸部椎間盤突出症、頭部外
    傷、頭部挫傷後症候群、腦震盪後徵候群、暈眩、左大腿小
    腿發炎血瘀腫痛、左側顏面神經傳導障礙、左臉部之三叉神
    經病變、左臀部挫傷、胸部拉傷、左腳踝挫傷、前庭神經元
    炎等，請求醫療費用（包含健保給付部分）共177,720元，
    詳如96年10月11日陳報狀所附車禍求償總表所示。
  2.古峻嘉之醫療費用：古峻嘉因上開車禍造成頭部損傷，醫療
    費用共2,063元。
  3.車資：原告因車禍無法以機車代步，需就醫、生活上車資開
    銷倍增，共21,040元，詳如附帶民事起訴狀所附計程車資、
    悠遊卡加值、飛狗、苗栗客運購票證明、亞聯回數票等明細
    所示（附民卷第65頁求償計算表增為22,925元）。
  4.工作損失127,773元：
  (1)原告敘薪原本可晉級，由260點升到270點，加薪970元，因
    93學年度請病假過多而留支原薪，1年損失14,065元（970*
    14.5個月），又考績獎金1個月亦因此不能領，損失48,160
    元，共62,225元，如原告96年9月25日追加訴之聲明狀附件
    工作損失(一)所示。
  (2)於94學年度，原告因上開車禍案件赴庭訊訴訟而於95年6月7
    日、95年5月5日請假，支出代課費共1,482元，又因車禍受
    傷至中心診所檢查而於95年6月26日請病假，支出代課費871
    元，共2,353元，如原告所列工作損失(二)所示。
  (3)於95學年度，原告因車禍所致頸部椎間盤突出症狀之就醫需
    要，請病假超過28日，因而影響考績，造成薪額不能晉級從
    275點增至290點，俸差970元，96學年度薪資損失14,065元
    （970*14.5個月），亦不能獲得1個月薪資之考績獎金，損
    失49,130元，共63,195元。
  5.托兒費用：原告因此而不能上班、不能照顧孩子而有育兒支
    出7,500元，如附帶民事起訴狀附件托兒所收費袋。
  6.機車修復費用：原告機車損壞，修復費用為3,100元，如附
    帶民事起訴狀附件估價單。
  7.其他醫療雜支：94年5月17日購買冰敷袋、腰痛保護帶、矯
    正帶、護套，共3,500元（附民卷第65頁求償計算表減為
    2,093元）。
  8.慰撫金：原告為了就醫、申訴、無法工作需負擔家計等造成
    精神損失，為彌補原告身體上、精神上永久性傷害，請求
    140,574元。
(四)另補充：
  1.臺灣高等法院97年度交上易字第19號判決並未審酌馬偕醫院
    94年4月24日病歷（本院卷第65-68頁），以致於認定原告未
    受有頭部外傷、腦震盪徵候群之傷害。雖原告看診時曾自訴
    沒有撞到頭，係因94年4月22日就診時，驚魂未定，被問及
    「是否撞到頭部」時，直覺反應是頭部前方並未被撞到，故
    回答沒有撞到頭，係想不起來頭部後方被撞及。然94年4月
    23日原告眼花、頭痛、頭暈、想吐，經過專業急診評估後，
    確認原告有頭部外傷、左臀挫傷、胸部拉傷。原告因此車禍
    造成頭部、頸椎永久性傷害，無康復可能。
  2.被告公司於警詢時94年4月25日提出偽證欺騙警員及法官，
    原告主張該照片並非真正肇事車輛，直到高等法院於98年1
    月19日勘驗拍攝，才找到被被告公司調換之車體。
(五)基於前述，並聲明：被告應連帶給付原告476,248元（原告
    請求金額總計已逾此聲明，本院前已多次要求原告確認各項
    目與金額，原告於99年1月11日開庭時確認請求金額追加為
    476,248元）及自起訴狀繕本送達被告之翌日起至清償日止
    ，按年息5％計算之利息；願供擔保，請准宣告假執行。
二、被告則以：
(一)被告丙○○對本件車禍並無任何過失，被告丙○○與被告公
    司無需負連帶賠償責任：
    原告在94年9月6日警詢時坦承「當時行駛第二車道往左偏對
    方就撞上我」、「在路中央時，因右邊車多，所以我就往左
    偏」等語，被告丙○○原在第一車道即內側車道，與原告在
    第二車道互不相干，原告以第二車道車多而向左偏行，變換
    車道進入第一車道而肇事，原告違反道路交通安全規則第98
    條第1項第2款、第6款及第91條第6款規定，是本件肇事責任
    完全在原告，係原告無視其他車輛存在，任意違規變換車道
    向左偏行擦撞到被告丙○○駕駛車輛而肇事，被告丙○○是
    在本車道上行駛，時速僅5公里，屬猝不及防，無任何過失
    可言。原告於偵卷第39頁稱「因為民族路右轉東門街的車子
    很多，迴轉很大，所以我必須往左偏」，惟東門街方向綠燈
    時，民族路方向即為紅燈，今原告及被告丙○○行駛之東門
    街方向為綠燈，民族路方向為紅燈，該方向車輛禁止通行，
    如何能如原告所言於紅燈時右轉，且迴轉很大？縱原告有行
    向車道受阻，亦應暫停待受阻排除始可繼續向前行駛，原告
    反而突然任意向左偏行、非法變換車道且未保持行車安全距
    離，侵入被告丙○○行駛之車道，過失應在原告。若認被告
    丙○○有過失，原告隨意變換車道實為本次事故主因，原告
    應負90％以上之責任，請依與有過失及過失相抵法則，免除
    或減輕被告之賠償責任。
(二)依原告機車煞車把手彎曲嚴重之照片與本件公車右前方之輕
    微刮痕相互比對，可知該煞車把手並非本次事故造成。參以
    證人即員警曾定豐於95年1月2日偵訊時稱「（卷附照片中保
    險桿有無斷裂？）這是舊的脫落，如果是新的我一定會照相
    」、「（機車車身左側刮痕）也是舊的刮痕」，原告於95年
    5 月30日刑事補充理由狀自承其機車並未倒下，於93年10月
    4 日在玄奘大學門口被工程車撞及受傷，車子當時並未修理
    換新，而是由車行替我把車殼用鐵絲及上螺絲方式固定，可
    知原告係有意藉與本次事故無關之93年10月4日車禍所生車
    損與體傷矇混法院。由本件公車右前方葉子板約20公分之輕
    微刮痕及原告自承機車並未倒地，本次事故應未對原告造成
    任何損傷。
(三)退步言，依本院95年度交易字第21號刑事判決，原告就本件
    事故僅受有「左臀部挫傷、胸部拉傷、左腳踝挫傷」等輕微
    傷害，原告稱受有頭部外傷、腦震盪後徵候群，亦經該判決
    駁斥，原告於94年4月22日經馬偕醫院醫師診斷並無明顯頭
    部外傷，又經神經外科醫師診斷，說明原告於車禍後之頭部
    檢查於客觀上並無發現有明顯異常，是原告僅受有輕傷，並
    無頭部外傷、腦震盪後徵候群。
(四)就原告請求各項費用：
  1.依馬偕醫院98年8月12日函文評估結果，亦認為原告於本件
    事故所受傷害，尚不至影響原告之工作，是原告並未因本件
    事故而喪失或減損勞動能力，原告果有托兒支出7,500元，
    要與本次事故無關。原告因車禍請假期間，仍按月受領全額
    薪資48,160元，並未受有減少給薪之不利益，亦有新竹市大
    庄國小98年6月2日回函可憑，是原告並未有工作上損害。參
    照最高法院95年台上字第2895號判決，原告是否得晉級本薪
    ，尚需依公立學校教職員成績考核辦法第4條規定，於考核
    委員會綜合評量，並由校長覆核確定本薪後，始得晉級本薪
    ，原告主張係不必然核晉本薪之不確定利益，非屬原告之所
    失利益或可得預期之利益。又原告於本次事故後，除於94年
    4月22日及94年4月24日曾於馬偕醫院急診，並於94年6月7日
    向馬偕醫院家醫科申請開立證明書外，原告於94年4月25 日
    至6月22日長達2個月期間，未曾再有其他因車禍病因回診或
    治療之紀錄，有馬偕醫院醫療費用明細為憑，可見原告傷勢
    輕微，其於94年5月16日至6月22日以就醫為由向學校請病假
    ，與本次事故無關。果原告因出庭或看病，有請人代課之支
    出，顯非因本次事故致病而需看病，且出庭與車禍並無相當
    因果關係。
  2.原告實際上因本次事故所支出之醫療費用僅94年4月22日及
    24日之急診支出共700元，扣除非必要支出之請領證明書費
    用200元後，其醫療費用僅500元。雖馬偕醫院製作醫療費用
    明細表表明原告共支出118,454元（含自費與健保給付），
    惟原告於94年4月24日急診後，迄94年7月1日始開始再度就
    醫掛神經外科，於95年3月11日掛急診，於95年4月21日掛復
    健科，均與本次事故無關。原告自大三因精神問題住台大醫
    院長期治療出院以來，陸續有精神上困擾，且家庭失睦更加
    重精神上壓力，足證除上開500元可認屬本次事故之損害外
    ，其餘就診支出顯與本次事故無關。再者，原告於96年3月5
    日亦曾因另起車禍就醫，而陸續發生醫療費用支出，此亦經
    馬偕醫院函文敘明，是原告請求醫療費用超過500元部分，
    顯非有理。
  3.原告機車先前已發生車禍撞損，原本破舊不堪，更以鐵絲固
    定，且原告稱機車並未倒地，其機車應無任何損害發生。
  4.原告因本次事故僅受有輕微擦傷，支出醫藥費用僅500元，
    至雜支醫療用品3,500元，顯與本次事故無關。
  5.古峻嘉於本次事故時並未受傷，應無支出醫藥費2,063元，
    且古峻嘉患有先天重度海洋性貧血疾病，該支出與本次事故
    無關，況原告並未提出相關憑證。果其有急診必要，費用於
    500元範圍應屬足夠，如有健保給付，當予扣除。
  6.車資22,925元果有此支出，亦與本次事故無關。
  7.有關精神慰撫金，原告受傷輕微，且係自身事由所造成，應
    無精神上受損情事。
(五)原告稱被告公司偽證，但依高等法院勘驗筆錄清楚記載勘驗
    車輛只是同一款式，並非肇事車輛，當時的車可能已經報廢
    ，勘驗之車輛即使有痕跡也與本次事故無關，可以確定勘驗
    之車輛並非本件肇事車輛。
(六)基於前述，並聲明：原告之訴及假執行之聲請均駁回；如受
    不利判決，請准供擔保免為假執行。
三、兩造不爭執之事項（見本院99年1月11日筆錄）：
  1.被告丙○○受僱於被告新竹汽車客運股份有限公司擔任營業
    大客車司機。
  2.被告丙○○於94年4月22日下午6時30分許，駕駛車號FK-345
    號營業大客車，沿新竹市○○街由東往西方向行駛，行經東
    門街、民族路口內側車道遇紅燈管制號誌而暫停，於管制號
    誌轉換為綠燈後通過該路口，適暫停在被告丙○○右前方機
    車待轉區○○○○○道）停等紅燈之原告騎乘車號HSV-839
    號重型機車，並於座位前方機車腳踏板處加裝兒童座椅，搭
    載其子古峻嘉，於綠燈起步亦通過上開交岔路口之際，為閃
    避其右側車輛，未顯示方向燈光或手勢，將所騎乘之上開機
    車往左偏駛至內、外側車道標線邊緣，致被告丙○○所駕駛
    之車號FK-345號營業大客車車頭右側前方，與原告之機車發
    生擦撞，原告勉力以雙手撐住機車龍頭，並以雙腳強力支撐
    身體，而受有左臀部挫傷、胸部拉傷、左腳踝挫傷等傷害，
    機車並未倒地。
  3.對於卷內診斷書之形式真正不爭執。
四、原告主張被告丙○○駕駛本件公車有過失，致其受有前揭各
    項損害，被告二人則以前詞置辯，是本件爭執厥在於：兩車
    撞擊點為何？原告於本次事故中受何傷害？頭部、頸椎、腰
    椎、手指關節、顏面神經、左背部有無受傷？古峻嘉於本次
    事故中有無受傷因而發生醫藥費？被告丙○○就本次事故有
    無過失？若有，兩造過失比例如何？原告請求各項金額有無
    理由？茲分述如下：
(一)按當事人主張有利於己之事實者，就其事實有舉證之責任，
    民事訴訟法第277條前段定有明文。又民事訴訟如係由原告
    主張權利者，應先由原告負証之責，若原告先不能舉證，
    以證實自己主張之事實為真實，則被告就其抗辯事實即令不
    能舉證，或其所舉證據尚有疵累，亦應駁回原告之請求，最
    高法院著有17年上字第917號判例可資參照。是在舉證責任
    分配之原則下，主張權利存在之人，應就權利發生之法律要
    件事實負舉證責任；主張權利變化、消滅之法律要件事實，
    則由否認之人負舉證責任。
(二)偵卷第17頁94年4月25日照片所示公車有無造假？
    依該現場相片粘貼卡顯示公車拍攝時間為94年4月25日，拍
    攝地點位於新竹市警察局第二分局前方，當時雖未經與原告
    騎乘之機車相互比對，惟照片中車牌號碼FK-345號，與原告
    所稱肇事公車之車牌號碼相符，且該公車右前車頭處有一道
    輕微的傾斜刮痕，亦與原告指述機車左側後照鏡遭撞之情形
    大略相符，並由員警即到場處理本件車禍事故之新竹市警察
    局第二分局交通隊第二分隊警員曾定豐拍攝附卷，曾定豐於
    95年1月2日偵訊時證稱：「（提示告訴人即原告提出之照片
    及卷附照片，原告拍的照片及卷附照片中保險桿有無斷裂？
    ）這是舊的脫落，如果是新的我一定會照相」、「（機車車
    身左側刮痕是新的還是舊的？）也是舊的刮痕」（見偵卷第
    38頁），可知證人曾定豐於拍攝公車當時已有檢查公車刮痕
    之新舊程度，對於新的刮痕予以拍照存證，94年4月25日照
    片應可信為本件肇事公車。又臺灣高等法院97年度交上易自
    第19號案件於98年1月19日執行勘驗比對程序，原告以該卷
    附照片第20張以後所拍攝的公車刮痕與其機車相符為由，認
    該車才是本件真正肇事車輛，惟該車車牌號碼為FK-392號（
    見高院卷一第236頁），與原告所稱肇事公車之車牌號碼不
    符，且當日勘驗筆錄第二點已明確記載：「本件供比對之客
    運車與肇事車輛為同一款式，並非肇事車輛」，又勘驗時間
    距離本件車禍已將近4年之久，在沒有其他積極佐證之下，
    本院尚難僅以原告認車牌號碼FK-392號刮痕與其機車符合，
    即謂被告公司於94年4月25日提供警察拍攝之公車有掉換車
    牌等造假情事，且檢察官於94年12月9日當庭對被告丙○○
    提示員警曾定豐所拍攝94年4月25日照片，詢問是否為與機
    車擦撞所產生的刮痕時，被告丙○○答稱是，而原告並未予
    以爭執等情，應認偵卷第17頁94年4月25日公車照片仍足作
    為本案判決之基礎。
(三)兩車撞擊點為何？
  1.被告丙○○駕駛系爭公車於上開時、地等待紅燈，於號誌轉
    變為綠燈後通過路口，該公車車頭右側前方與原告騎乘之機
    車發生擦撞，致原告受有左臀部挫傷、胸部拉傷、左腳踝挫
    傷等傷害，為兩造所不爭執，復有系爭公車車頭右側前方葉
    子板之刮擦痕照片（偵卷第17頁），現場圖、道路交通事故
    調查報告表（一）（二）各1份、車籍作業系統－查詢認可
    資料2紙及現場照片5幀（偵卷第13-20頁），馬偕醫院新竹
    分院甲種診斷證明書2紙在卷可參（偵卷第12、32頁），堪
    信為真實。
  2.原告於本院95年度交易字第21號案件審理時具結證述：當時
    是被左邊的車子撞到，只知道要閃右邊的車子，頭往右邊看
    立刻感覺左邊被撞一下被往前拖，車龍頭就順時針方向旋轉
    ，沒有感覺右邊被撞到，被拖了一段時間後伊撐著車子慢慢
    的往右邊倒下等語（見本院刑事卷一第183、184、186頁）
    ，復觀諸被告丙○○所駕駛系爭公車車頭右側前方葉子板之
    刮擦痕照片（偵卷第17頁），係長約30至40公分之表面淺層
    刮痕，方向為自右上往左下，力道前輕後重，若原告果係因
    遭右方車輛碰撞後倒向被告所駕駛之營業大客車，其與營業
    大客車之撞擊點應留下凹痕之撞擊痕跡，而非一定長度之刮
    擦痕，且依物理及力學原理，車體擦撞之初所產生之擦痕應
    最為輕微，隨著兩車接觸的面積增大及碰觸的時間拉長，漸
    次產生之刮痕越來越明顯，而原告之機車在擦撞後有被拖行
    ，是刮痕之方向由前上往後下，核與機車受擦撞後被拖行之
    情形互為吻合，是堪認：本件車禍應係被告丙○○駕駛系爭
    公車右前葉子板擦撞原告所騎乘之機車左後照鏡。
  3.又被告丙○○於警詢中供稱：「原告從第一車道（即內側車
    道）撞擊伊右側車身然後兩個照後鏡都有鬆動，撞擊部位為
    伊車身右前側前面」等語，於偵查中並供述：「（你當時看
    到機車哪部分有損害？）照後鏡」（見偵卷第8、39頁），
    原告於警詢中亦指訴：當時行駛第二車道（即外側車道），
    在路中央時因右邊車多，所以伊就往左偏，對方（指被告）
    就撞上伊，照後鏡有受損等情節（見偵卷第6頁），另佐以
    卷附被告丙○○所駕駛系爭公車車頭右側前方葉子板留有與
    原告機車碰撞後所產生之約30至40公分刮痕照片互核以觀（
    見偵卷第17頁），該刮痕僅為表面淺層刮擦痕，且機車手煞
    車係金屬製品，材質甚為堅硬，如僅為輕微擦撞，斷無可能
    致手煞車彎曲如倒勾，是本件原告所騎乘之機車，撞擊點應
    為左後照鏡。且原告於95年5月29日刑事補充理由狀六自承
    ：其另於93年10月4日在玄奘大學門口被工程車撞及，機車
    當時損壞並未換新，而是由車行替我把車殼用鐵絲及上螺絲
    方式固定等情（見本院刑事卷一第27頁），則原告所指機車
    左側鑰匙孔附近刮痕，是否為本件車禍造成，已有疑問，況
    依前開證人曾定豐之證述，可推知系爭公車保險桿當時並無
    新的脫落故未拍照，是原告之機車有無與系爭公車保險桿發
    生碰撞，亦無從確定。原告稱其機車之煞車把手與車身左側
    刮痕為本件車禍造成云云，並不可採。
(四)原告及古峻嘉因本件車禍身受何傷？
  1.原告因本件車禍受有左臀部挫傷、胸部拉傷、左腳踝挫傷之
    傷害，為兩造所不爭執，業如前述，又馬偕醫院於98年8月
    12日函文謂：「原告於94年4月22日由家人陪同就診，主訴
    因車禍現左腳痛，經診斷為左腿有2處1公分*2公分的瘀血」
    （見本院卷第84頁），堪信為本件車禍所致傷害。
  2.至原告是否因本件車禍受有頭部外傷、腦震盪後徵候群？經
    查，原告於事故發生時配戴安全帽，且並未倒地之事實，業
    據其陳述在卷，雖其於94年4月24日急診時自訴頭會痛，但
    也明白表示頭沒有撞到等語（見本院刑事卷二第74頁），且
    於本院刑事庭審理時證稱「我不知道我的身體有沒有被被告
    的車撞到」等語（見本院刑事卷一第184頁），是尚難認原
    告因本件車禍受有頭部外傷之傷害，又原告於車禍發生後逾
    2月始至馬偕醫院新竹分院神經外科就診，醫師並開立原告
    受有腦震盪後徵候群之傷害，此有94年7月1日馬偕醫院新竹
    分院甲種診斷證明書1紙供參（見偵卷第11頁），惟原告頭
    部既未遭撞擊，上開病名又係車禍後逾2月始行提出，其前
    於93年10月4日另發生一起較為嚴重之車禍，業據其自承在
    卷（見本院刑事卷一第192頁），並有診斷證明書1紙在卷足
    憑（見本院刑事卷一第32頁），又原告於本件車禍發生前之
    93年12月11日即曾因「頭痛」至馬偕醫院心臟內科接受治療
    ，該院亦表明無法判斷原告94年4月24日所訴症狀是否出自
    本件車禍，有該院99年1月29日回函、原告病歷資料可佐（
    見本院卷第98、230頁），是其所提出之診斷證明書上記載
    受有頭部外傷、腦震盪後徵候群之傷害，尚難認係本件車禍
    所造成。
  3.另原告主張受有頸椎、腰椎、手指關節、顏面神經、左背部
    受傷云云，觀諸其所提出之診斷證明書之記載，頸椎部分最
    早於94年6月2日就醫（見附民卷第105、158頁），距離本件
    車禍已超過1個月；腰椎部分最早於94年7月1日就醫（見附
    民卷第198頁），距離本件車禍已超過2個月；手指部分最早
    於97年10月18日就醫（見本院卷第276頁），距離本件車禍
    已將近3年6個月；顏面神經部分最早於95年3月11日就醫（
    見附民卷第115、227頁）距離本件車禍已將近1年；左背部
    分最早於96年4月20日就醫（見本院卷第97頁），距離本件
    車禍已將近1年，以上是否與本件車禍有關，顯有疑問，況
    原告前於93年10月4日在玄奘大學門口被工程車撞及受傷，
    已如上述，又從系爭公車右前車頭留有一道原告機車碰撞後
    所產生之約30至40公分刮痕照片以觀（見偵卷第17頁），該
    刮痕僅為表面淺層刮擦痕，兩車撞擊力道應非甚鉅，是否會
    導致原告身體多處無法於車禍近日發見之傷勢，亦無從斷定
    ，基於舉證責任之分配，原告既未能證明頸椎、腰椎、手指
    關節、顏面神經、左背部傷勢與本件車禍有因果關係，自難
    認此揭傷勢係本件車禍所致。
  4.原告另請求本院於99年1月11日當庭勘驗其傷勢，及請求傳
    喚證人即原告母親王恩碧作證，惟上開日期距離本件車禍已
    超過4年又6月之久，縱然原告身上有傷，是否為本件車禍造
    成，顯有可疑；而王恩碧於本件車禍時並未在場，於縱然看
    見原告受有若干傷勢或痛楚，亦難證明係出自本件車禍，均
    應認無調查之必要。
  5.原告之子古峻嘉於事故發生時係坐在原告所騎乘機車腳踏板
    上加裝之兒童座椅，面向前方，手扶著機車手把附近，被撞
    後原告有聽到其子古峻嘉尖叫，古峻嘉並稱有撞到機車龍頭
    一節，業據原告證述明確（見本院刑事卷一第191、201頁）
    ，又古峻嘉於車禍發生當日晚上11時17分許至馬偕醫院新竹
    分院急診外科求治之急診病歷，其主訴撞到頭、有流鼻血，
    現已停止等情，有古峻嘉病歷資料供參（見本院刑事卷二第
    104-105頁），另有馬偕醫院新竹分院甲種診斷證明書可查
    （見偵卷第12頁），衡以常情，古峻嘉於車禍發生時年僅3
    歲，其所乘坐位置之高度恰與機車儀表板平行，突遭公車自
    後碰撞，實有可能因受驚嚇反應不及而往前傾，是古峻嘉因
    本件車禍受有頭部外傷之傷害一節，亦堪認定。
(五)被告丙○○於本次事故有無過失？原告是否與有過失？
  1.按汽車行駛時，駕駛人應注意車前狀況及兩車併行之間隔，
    並隨時採取必要之安全措施，道路交通安全規則第94條第3
    項定有明文。本件被告丙○○以駕駛公車為業，事故地點為
    其載客執行業務所行經之路段，且每日行駛次數十分頻繁，
    猶應注意該路段鄰近新竹火車站、太平洋崇光百貨股份有限
    公司、東門國小及東門圓環，車輛往來頻繁，且道路並非十
    分寬敞，僅有2線道，亦未劃有機車專用道，時有機車與汽
    車爭道之情形發生，此節並經證人曾定豐於偵查證述：新竹
    市○○○路段都是因為停車併排很嚴重，造成機車越過快車
    道而車禍等語（見偵卷第38頁），且被告丙○○並不爭執原
    告於停等紅燈時係暫停在其右前方之機車待轉區，於綠燈起
    步時，因原告之機車向左偏駛，兩車才發生擦撞等情，顯見
    被告丙○○已明知原告機車之位置原在其右前方，於綠燈起
    步時兩車屬併排行駛，其應注意車前狀況，以及與併行之機
    車保持適當安全間距，以防免危險發生，且觀諸肇事當時天
    候晴、日間自然光線、路面乾燥、無缺陷、無障礙物、視距
    良好等情，有道路交通事故調查報告表（一）附卷可稽（見
    偵卷第14頁），被告丙○○並無不能注意之情事，竟而疏未
    注意以致肇事，則被告丙○○對於本件車禍為有過失。至於
    台灣省竹苗區車輛事故鑑定委員會固稱：經於97年3月12日
    與警員到案發現場勘驗，依現場刮地痕等跡證，足認黃車往
    左偏駛時，已進入內側車道與劉車發生撞擊。路權屬為丙○
    ○。告訴人乙○○突然往左偏駛，丙○○無法防範，無肇事
    原因等語（見高院卷一第117-118頁），然查：該會於案發
    後三年始至現場勘驗，已時過境遷，案發時所留跡證，是否
    仍存，已非無疑，且未會同當事人，單憑警方指述，能否正
    確還原案發當時狀況，殊堪懷疑。何況，依前所述，被告丙
    ○○早知原告與之併排行駛，其自當注意，並非不能注意。
    是上開肇事報告，尚難採取。被告二人辯稱並無過失云云，
    不足採信。
  2.次按，行車變換車道時，應先顯示方向燈光或手勢；小型汽
    車內外側車道均可行駛，行駛速度較慢時，應在外側車道行
    駛，但不得任意變換車道行駛；變換車道時，應讓直行車先
    行，並注意安全距離。道路交通安全規則第91條第6款、第
    98條第1項第2款、第6款分別定有明文。本件原告於警詢時
    供承：「當時行駛第二車道往左偏，對方就撞上我」等語（
    見偵卷第5頁）、再於95年1月2日偵查時自承：「（妳的車
    子為何會偏離到快車道與慢車道的交接處？）因為民族路右
    轉東門街的車子很多，迴轉很大，所以我必須往左邊偏」等
    語（見偵卷第39頁），可知原告當時為閃避民族路右轉東門
    街之車輛而向左偏駛至內、外側車道標線邊緣，且兩造均不
    爭執原告當時並未顯示方向燈光或手勢、未讓直行車先行且
    未注意安全距離，業已違反上開規定，就本件車禍之發生顯
    然與有過失。又原告無照駕駛重型機車往左偏駛，未注意左
    側直行車輛，為肇事原因，亦有臺灣省竹苗區車輛行車事故
    鑑定委員會97年3月17日函暨鑑定意見書可憑（見高院卷一
    第118頁）。
  3.兩造同為本件車禍之肇事原因，且本院審酌兩車之相對位置
    ，原告機車於事發前係位於系爭公車右前方，被告丙○○應
    於綠燈起步時注意車前狀況及與併排行駛機車間之安全距離
    ，以及原告在遇到車前有阻礙之狀態下，竟未顯示方向燈光
    或手勢，亦未注意讓直行車先行或與其保持安全距離，貿然
    向左偏駛而侵入被告丙○○所行駛之車道內而發生擦撞，原
    告只需稍作減速等待前方阻礙狀況排除後再往前直行，即可
    避免本件車禍等情，應認原告就本件車禍之發生較諸被告丙
    ○○更有可歸責性，原告就本件車禍應負擔65％之過失責任
    ，被告丙○○則應負擔35％之過失責任。原告既因被告丙○
    ○駕駛之過失而受有損害，原告自得依侵權行為法則，向被
    告丙○○、被告公司請求損害賠償，以回復原告損害發生前
    之原狀。
(六)原告請求各項金額有無理由？
  1.原告之醫療費用：原告因本件車禍受有左臀部挫傷、胸部拉
    傷、左腳踝挫傷及左腿有2處1公分*2公分瘀血之傷害，業如
    前述，原告請求之醫藥費用如與本件車禍有因果關係，始屬
    所許。原告請求之醫藥費用明細詳如96年10月11日陳報狀所
    附車禍求償總表所示（見附民卷第102-103頁）。
 (1)原告請求及於證書費及健保費部分，按「上訴人因本件車禍
    受傷住院治療所支出之證明書費，雖非因侵權行為直接所受
    之損害，惟係被害人為實現損害賠償債權所支出之必要費用
    ，且係因加害人之侵權行為所引起，被害人是否不得請求加
    害人賠償，非無斟酌餘地」，最高法院92年台上字第2653號
    判決意旨可參；另「保險契約依其所保護之內容及填補者究
    為被保險人之具體損害或抽象損害，可分財產保險與人身保
    險、損害保險與定額保險；而保險人代位權規定之立法意旨
    ，乃在於防止被保險人於損害發生時，獲有不當得利之情形
    。而不當得利獲得之可能唯有以『填補具體損害原則』為先
    決要件。具體損害又以得以金錢計算之保險利益為前提，被
    保險人就其得以金錢計算之保險利益價值投保，於保險事故
    發生後，得依約向保險人請求填補其損害，一旦其損害被填
    補之後，其對第三人之損害賠償請求權，即應讓與保險人，
    不得再向該第三人請求損害賠償，否則即為不當得利。又一
    般民眾與中央健康保險局所訂立之全民健康保險契約，雖係
    以被保險人身體完整不受侵害為其保護內容而有人身保險之
    色彩，惟究其投保目的，乃在補償被保險人因治療疾病所產
    生之費用，即在填補被保險人之具體損害，而兼有財產保險
    之性質，應仍有保險法『禁止不當得利原則』之適用，申言
    之，全民健康保險之被保險人不得因疾病受治療而獲取不當
    利益，保險人代位權之規定於此場合亦有適用，倘被保險人
    之醫療費用業經中央健康保險局支付者，該部分之醫療費用
    即應移轉予中央健康保險局，被保險人不得再向侵權行為人
    請求給付該部分之費用，僅得就其自負額部分為請求」，有
    臺灣高等法院暨所屬法院94年法律座談會民事類提案第18號
    可參。是因侵權行為所生診斷證明書費，如為被害人訴請加
    害人賠償之必要費用，非不得請求；而被害人之醫療費用如
    部分係由中央健康保險局給付者，被害人不得再向加害人請
    求給付該部分之費用。
 (2)原告之車禍求償總表項目12乃因原告「頭部外傷、左臀部挫
    傷、胸部拉傷、左腳踝挫傷」而至馬偕醫院新竹分院一般外
    科治療（見附民卷第438-439頁），關於左臀部挫傷、胸部
    拉傷、左腳踝挫傷係本件車禍所致，已如上述，其中94年4
    月22日即本件車禍當日急診自付就醫費460元及證明書費100
    元、94年4月24日主訴「尾底骨瘀青」而急診自付就醫費460
    元（尚難區分是否係因原告頭部外傷之費用），應認與本件
    車禍有因果關係且屬必要，應予准許。其餘健保已給付部分
    ，依上開說明，原告已不得再為請求；除第一份以外之其餘
    證明書費用部分，亦非屬原告提起訴訟請求賠償所必要，均
    無理由。
 (3)原告之車禍求償總表項目1乃因原告「頸部椎間盤突出」而
    至長庚醫院林口分院復健科治療，最早治療日期為95年7月
    21日，距離本件車禍已將近1年3月之久（見附民卷第104-11
    3頁）；項目2乃因原告「左側顏面麻木、左側三叉神經病變
    」而至長庚醫院林口分院神經肌肉疾病科治療，最早治療日
    期為95年7月21日，距離本件車禍已將近1年3月之久（見附
    民卷第114-121頁）；項目3乃因原告「頭部外傷後遺症」而
    至長庚醫院林口分院中醫針灸科治療，最早治療日期為95年
    7月18日，距離本件車禍已將近1年3月之久（見附民卷第122
    -140頁）；項目4乃因原告「顱內損傷之後期影響」而至長
    庚醫院林口分院急重症神經外科治療，最早治療日期為95年
    7月11日，距離本件車禍已將近1年3月之久（見附民卷第141
    -146頁）；項目5乃因原告「四肢麻木、頭暈、頭痛、臉麻
    、噁心」而至行政院國軍退除役官兵輔導委員會台北榮民總
    醫院神經內科治療，最早治療日期為94年6月21日，距離本
    件車禍已將近2月之久（見附民卷第147- 154頁）；項目6乃
    因原告「頸椎受傷合併椎間盤突出」而至財團法人中心診所
    醫院神經外科治療，最早治療日期為94年6月2日，距離本件
    車禍已逾1月又10日之久（見附民卷第155 -190頁）；項目8
    乃因原告「頭部外傷、腦震盪後徵候群、三叉神經外傷性病
    變、頸椎及腰椎挫傷」而至馬偕醫院新竹分院神經外科治療
    ，最早治療日期為94年7月1日，距離本件車禍已逾2 月又10
    日之久（見附民卷第196-218頁）；項目10乃因原告「左側
    顏面神經傳導障礙、損傷、暈眩」而至馬偕醫院新竹分院耳
    鼻喉科治療，最早治療日期為95年9月12日，距離本件車禍
    已逾1年又4月之久（見附民卷第224- 258頁）；項目11乃因
    原告「椎間盤突出、頸椎及腰椎挫傷、腦震盪後徵候群、三
    叉神經外傷性病變」而至馬偕醫院新竹分院復健科治療，最
    早治療日期為95年4月21日，距離本件車禍已將近1年之久（
    見附民卷第259-271頁）；項目13乃因原告「頭部外傷」而
    至台大醫院外科治療，最早治療日期為94年4月28 日，距離
    本件車禍雖僅1週（見附民卷第447-448頁）；項目14乃因原
    告「頭部外傷致前庭神經元炎、末梢眩暈」而至馬偕醫院新
    竹分院神經內科治療，最早治療日期為96年6月22 日，距離
    本件車禍已逾2年又2月之久（見附民卷第454-455 頁）；項
    目16乃因原告「頭部外傷」而至臺安醫院神經外科、內科、
    影像醫學科治療，最早治療日期為94年5月16日，距離本件
    車禍已將近1月之久（見附民卷第459-460頁）；項目17乃因
    原告「頭部外傷、腦震盪」而至臺安醫院腦脊髓神經內科、
    睡眠障礙科治療，最早治療日期為94年5月27日，距離本件
    車禍已逾1月之久（見附民卷第467-468頁）。以上原告接受
    治療之受傷部位均與本院認定者不同，且原告先前於93年10
    月4日亦曾發生車禍，皆難認與本件車禍有因果關係，不應
    准許。
 (4)原告之車禍求償總表項目7乃因原告「左大腿小腿及腳趾跌
    打損傷發炎血瘀腫痛」而至建成中醫醫院傷科治療，雖似與
    本件事故所致受傷部位「左腿2處1公分*2公分瘀血」有部分
    重疊（馬偕醫院於本件車禍即94年4月22日急診時，以及94
    年4月24日原告再度主訴車禍後遺症而回院急診時，均未發
    現原告有何腳趾損傷血瘀情形，見本院卷第161-166頁原告
    急診病歷），但其接受治療期間為94年7月3日至同年8月12
    日止（見附民卷第191-195頁），離本件車禍已逾2月之久，
    且馬偕醫院於94年4月22日急診當時應已就原告「左腿2處1
    公分*2公分瘀血」進行診治，縱有繼續追蹤治療之必要，理
    應於車禍後近期之內持續回診治療，然原告卻於本件車禍後
    超過2月，才另向建成中醫醫院傷科求治，已難認與本件車
    禍有何因果關係，尚難准許。項目9均為原告至馬偕醫院家
    醫科之診斷證明書費（見附民卷219-223頁），但未見原告
    提出該科診斷證明書影本，不知原告所指係何張證明書，亦
    無從查悉係因何病症就診，難認係本件事故造成，不應准許
    。項目18係原告在臺安醫院所生X光費與證明書費，最早發
    生日期為94年6月7日，離本件車禍已逾1月，亦不知因何病
    症而有照X光及申請證明書之必要，本院無從認定係與本件
    車禍有因果關係，不予准許。
 (5)小結，原告請求之醫療費用僅1,020元（460+100+460）核屬
    有據，其餘則非有理由。
  2.古峻嘉之醫療費用：古峻嘉因本件車禍受有頭部外傷既堪認
    定，原告為古峻嘉之親生母親，為古峻嘉支出本件醫療費用
    應與常情相符。原告就古峻嘉之醫療費用雖列在車禍求償總
    表項目15（見附民卷第103頁），惟原告並未提出與其主張
    相符合之醫療單據，僅於提起附帶民事起訴時提供古峻嘉之
    醫療費用繳費證明（見附民卷第20頁），觀諸該繳費證明，
    古峻嘉於94年4月22日即本件車禍當日急診自付250元及證明
    書費100元，應認與本件車禍有因果關係且屬必要，應予准
    許。其餘健保支出部分，依上開說明，原告已不得請求。94
    年5月20日門診係為取得證明書花費100元，因其先前已取得
    證明書，此次又再掛號請求醫院開具證明書，已非必要。至
    94年7月1日之門診，離本件車禍已超過2月之久，且尚無資
    料可以看出係因何病症而求診，難以認定與本件車禍有因果
    關係，原告請求當日之門診及證書費用共700元，並無理由
    。是原告請求古峻嘉之醫療費用僅350元（250+100）部分為
    有理由，其餘均非所許。
  3.車資：原告主張因車禍無法以機車代步，需就醫、生活上車
    資開銷倍增云云，惟原告受有「左臀部挫傷、胸部拉傷、左
    腳踝挫傷、左腿有2處1公分*2公分的瘀血」之傷勢，是否確
    已無法以機車代步，及其無法騎乘機車之時間多久，均有疑
    問，且就原告主張就醫部分，本院認與本件車禍有關者僅94
    年4月22日、94年4月24日之急診爾，而原告以何種方式到達
    馬偕醫院新竹分院接受急診治療？所生費用若干？亦無從確
    認，蓋由原告提出之車資證明包含計程車、悠遊卡加值、苗
    栗客運購票證明、亞聯客運回數票等（見附民卷第21-53 頁
    ），其上或未記載費用發生之日期，或所載之日期並非上開
    二日，本院尚難認定原告是否因本件車禍於上開二日急診而
    有車資花費及其數額。至原告請求其餘就醫所生車資，因其
    病症與本件車禍難謂有因果關係，已如四(四)、(六)1.所述
    ；另原告主張「生活上」之車資開銷，未見原告具體指出係
    因何種生活上原因所生車資、係搭乘何種交通工具、到達何
    處、與本件車禍有何因果關係、是否為回復原狀所必要等等
    ，均非有理由，是原告請求車資，不予准許。
  4.工作損失：
  (1)敘薪差額與考績獎金損失：原告主張因本件車禍就醫而於一
    學年度內請假超過28日，致有2個學年度之敘薪未能晉級，
    以及未獲得2個學年度之考績獎金（即所失利益）云云，惟
    原告係受有「左臀部挫傷、胸部拉傷、左腳踝挫傷、左腿有
    2處1公分*2公分的瘀血」之傷害，傷勢並非嚴重，且就原告
    主張就醫部分，本院認與本件車禍有關者僅94年4月22日、
    94年4月24日之急診爾，則原告是否確因本件車禍而有在二
    個學年度內各請假就醫超過28日之必要？實值懷疑。再按「
    依通常情形，或依已定之計劃、設備或其他特別情事，可得
    預期之利益，視為所失利益。該所失利益，固不以現實有此
    具體利益為限，惟該可得預期之利益，亦非指僅有取得利益
    之希望或可能為已足，尚須依通常情形，或依已定之計劃、
    設備或其他特別情事，具有客觀之確定性」，最高法院95年
    台上字第2895號判決要旨可參；又「教師之年終成績考核，
    應按其教學、訓輔、服務、品德生活及處理行政等情形，依
    下列規定辦理：一、在同一學年度內合於下列條件者，除晉
    本薪或年功薪一級外，並給與一個月薪給總額之一次獎金，
    已支年功薪最高級者，給與二個月薪給總額之一次獎金：(
    一) 按課表上課，教法優良，進度適宜，成績卓著。(二)訓
    輔工作得法，效果良好。(三)服務熱誠，對校務能切實配合
    。(四)事病假併計在十四日以下，並依照規定補課或請人代
    課。(五)品德生活良好能為學生表率。(六)專心服務，未違
    反主管教育行政機關有關兼課兼職規定。(七)按時上下課，
    無曠課、曠職紀錄。(八)未受任何刑事、懲戒處分及行政懲
    處。但受行政懲處而於同一學年度經獎懲相抵者，不在此限
    」，94年10月3日修正公佈之公立高級中等以下學校教師成
    績考核辦法第4條第1項定有明文。是原告得否晉本薪或取得
    一個月薪給總額之一次獎金，仍需視原告是否符合上開規定
    所列8款條件，且需經該校「成績考核委員會」以出席委員
    過半數同意之決議方式，考核原告之年終成績，在成績考核
    委員會完成初核後，並應報請校長覆核（見該成績考核辦法
    第8-14條規定），由此可知，並非只要原告該學年度所請事
    病假未超過28日，即當然可晉本薪並取得一個月薪給總額之
    一次獎金。原告請求2個學年度因請病假超過28日而未晉本
    薪及取得考績獎金，僅屬取得利益之可能爾，尚非依通常情
    形，或依已定之計劃、設備或其他特別情事，而具有客觀之
    確定性，其請求應屬無據。
  (2)代課費：原告另主張因本件車禍赴本院95年度交易字第21號
    案件之95年6月7日調解程序、95年5月5日準備程序而請假，
    另於95年6月26日請病假赴中心診所檢查，而支出代課費（
    見附民卷第74頁）云云，惟上開案件係關於被告丙○○有無
    觸犯刑法業務過失傷害罪之刑事責任問題，與本件民事賠償
    責任無必然關聯，且原告亦非必須到庭，其縱然請假而支出
    代課費，應認非屬本件車禍所生之必要費用。再據原告提出
    之中心診所驗傷診斷書所載（見附民卷第155-158頁），原
    告係因「頸椎受傷合併椎間盤突出症」而至該診所就醫，並
    非本件車禍所致之傷害，業如前四、(四)所述，與本件車禍
    無因果關係，亦非所許。
  5.托兒費用：原告主張因本件車禍受傷而不能上班、不能照顧
    小孩，有育兒支出，雖提出收費袋為證（見附民卷第8-9頁
    ），惟原告經馬偕醫院醫師於94年4月22日急診治療後，診
    斷為左腿有2處1公分*2公分瘀血，無明顯頭部外傷，且依神
    經外科醫師意見，原告頭部客觀上無明顯異常，依照門診複
    診情形評估應不至於影響其小學教師之工作等情，有該院98
    年8月12日函文在卷可稽（見本院卷第84頁），則原告是否
    確因本件車禍而不能上班、不能照顧小孩？已有可疑。再觀
    諸原告提出之收費袋，並未記載係「何年」發生之托兒費用
    ，縱然是94年7、8月間之托兒費用，距離本件車禍發生之日
    亦已超過3個月，而原告在車禍之後已接受醫院治療，衡諸
    常理，原告應於本件車禍發生後近期之傷勢最為嚴重，若有
    不能照顧小孩之情事，亦應係緊接於本件車禍之後發生托兒
    支出，然原告卻於車禍後3個月才有托兒支出，又原告是否
    於本件車禍發生之前，均無托兒支出，亦非無疑。是難認此
    支出與本件車禍有何因果關係，不予准許。
  6.機車修復費用（見附民卷第16頁）：本件車禍係被告丙○○
    駕駛系爭公車右前葉子板擦撞原告所騎乘之機車左後照鏡，
    其力道非鉅，機車亦未因擦撞而倒地，且原告前於93年10月
    4日另已騎乘上開機車遭工程車撞擊而有損壞，由車行以鐵
    絲與螺絲固定等情，業如四、(三)所述。被告丙○○並於95
    年1月2日偵訊時自承：「（你當時看到機車哪部分有損害？
    ）後照鏡」等語（見偵卷第39頁），則原告請求其機車左後
    照鏡之修復費用350元，屬本件車禍損壞之回復原狀所必要
    ，應予准許。至其餘右後照鏡、手柄前蓋、前擋板、左邊條
    、腳踏板、左拉桿等項目，並無證據顯示係本件車禍所造成
    ，原告請求該部分之修復費用，並無理由。
  7.其他醫療雜支（見附民卷第16-1頁）：原告係請求冰敷袋、
    腰痛保護帶、矯正帶、護套之費用，並提出94年5月17日收
    據、送貨單為證。本院審酌原告因本件車禍所受傷害為「左
    臀部挫傷、胸部拉傷、左腳踝挫傷、左腿有2處1公分*2公分
    的瘀血」，傷及肌肉且有瘀血，而非僅皮肉傷，除經醫院兩
    次急診治療外，尚有自行在家調養之需求，是原告請求冰敷
    袋550元部分，應屬回復原狀之必要費用，為有理由。至其
    餘物品，原告並未因本件車禍受有腰傷，而矯正帶、護套尚
    無從知悉作何使用於何部位，均難認與本件車禍有因果關係
    ，並非所許。
  8.慰撫金：末按，不法侵害他人之身體、健康者，被害人雖非
    財產上之損害，亦得請求賠償相當之金額，民法第195條第1
    項前段已有明定。被告丙○○駕駛公車撞及原告騎乘之機車
    ，致原告身體、健康受有損害，業如前述，則原告自得請求
    適當之非財產上損害賠償。本院審酌原告係國小教師，被告
    丙○○則擔任被告公司之營業大客車司機之雙方社會地位，
    原告因本件車禍所受傷勢、於車禍當時所受驚嚇、後續相關
    花費非鉅，以及兩造同為本件車禍肇因等一切情事，認原告
    請求精神上損害賠償以2萬元為適當。
五、綜上所述，原告因本件車禍所生損害為22,270元（1020+350
    +350+550+20000）。又原告就本件車禍之發生與有過失，應
    負擔65％之過失責任，本院依民法第217條第1項規定，將賠
    償金額減輕為14,476元（22270*65％）。被告丙○○受僱於
    被告公司在執行載客職務時，不法侵害原告權利，被告公司
    應依民法第188條第1項前段規定，負連帶賠償之責。從而，
    原告請求被告二人連帶賠償14,476元及自起訴狀繕本送達之
    翌日（被告丙○○為95年3月31日、被告公司為95年5月25日
    ，見附民卷第55、59頁）起至清償日止，按年息5％計算之
    利息，為有理由，應予准許。原告請求逾此部分，則無理由
    ，並非所許。
六、本件原告勝訴部分，係就民事訴訟法第427條第1項訴訟適用
    簡易程序所為被告敗訴之判決，爰依職權宣告假執行。被告
    陳明願供擔保，請求准予免為假執行，核無不合，亦酌定相
    當之擔保金額宣告之。另依職權確定本件訴訟費用之金額。
七、據上論結，本件原告之訴為一部有理由，一部無理由，依民
    事訴訟法第79條、第436條第2項、第389條第1項第3款、第
    392條第2項，判決如主文。
中    華    民    國    99    年    4     月    23    日
                  新竹簡易庭    法  官  梁智賢
以上正本係照原本作成。
如對本判決上訴，須於判決送達後20日內向本院提出上訴（須按
他造當事人之人數附繕本）。
中    華    民    國    99    年    4     月    23    日
                                書記官  黃詩傑

司法院資訊處製作；財團法人民間司法改革基金會備份。
